【裁判字號】    88,易,3196
【裁判日期】    890411
【裁判案由】    就業服務法
【裁判全文】
臺灣板橋地方法院刑事判決                        八十八年度易字第三一九六號
    公  訴  人  臺灣板橋地方法院檢察署檢察官
    被      告  丙○○
    被      告  宏義工程股份有限公司
    兼代 表 人  戊○○
    右二人共同
    選任辯護人  莊乾城律師
右列被告因違反就業服務法案件，經檢察官提起公訴（八十八年度偵字第九九二三號
），本院判決如左：
    主  文
丙○○違反雇主不得未經許可留用他人所申請聘僱之外國人之規定，其留用人數為十
人，處有期徒刑肆月，併科罰金新臺幣拾萬元，有期徒刑如易科罰金以佰元折算壹
日，罰金如易服勞役以新台幣玖佰元即銀元佰元折算壹日。
宏義工程股份有限公司、戊○○均無罪。
    事  實
一、丙○○係模板工程承包商，於民國八十七年間分別承包宏義工程股份有限公司（
    下簡稱宏義公司）在臺北縣汐止鎮青山國中興建工程及德財營造股份有限公司（
    下簡稱德財公司）在台北市士林區雙溪（復興橋及雨農橋下游左岸）堤防加高工
    程之模板組立工程，其明知依就業服務法規定，雇主不得未經許可留用他人所申
    請聘僱之外國人，竟自八十七年五月十三日起，未經許可，亦未經宏義公司負責
    人戊○○及該公司派駐於前開青山國中興建工程之工地主任乙○○之同意，擅將
    宏義公司所申請聘僱於前開青山國中興建工程工地工作之菲律賓籍勞工 MUZARES
    ROSENDO SANCHEZ、LOSARIA CHITO MENDOZA、ESGUERRA ALEX QUIAMBAO、LINTAG
    ALDRIN NEBRE、BALLESTEROS RENATO SANTAMARIA、CORTEZ BONIFACIO AQUINO、
    MONDERO DOMINADOR ROSARIO、DELACRUZ REYNALDO SUAREZ、CORTEZ PELAGIO A-
    QUINO、NAGUIT ROEL B等十人，帶至德財公司上開雙溪堤防加高工程工地，留用
    拆卸搬運模板。嗣於次日（即十四）下午四時二十分許，上開十名菲籍外勞在該
    雙溪堤防加高工程工地工作時，為警當場查獲，始查悉上情。
二、案經台北縣警察局汐止分局報請台灣士林地方法院檢察署檢察官呈請台灣高等法
    院檢察署核令移轉臺灣板橋地方法院檢察署檢察官偵查後，自動檢舉偵查起訴。
    理  由
甲、被告丙○○被訴部分：
一、訊據被告丙○○對於右揭犯罪事實坦承不諱，核與被告戊○○、證人乙○○供證
    情節相符，並經證人即宏義公司工務經理甲○、德財公司負責人丁○○、雙溪堤
    防加高工程工地現場監工陳書盛證述無訛（參見本院八十九年三月十四日訊問筆
    錄），且有上開十名菲籍外勞於警訊證述明確，此外復有臺北縣警察局汐止分局
    臨檢紀錄表附卷可稽，是被告丙○○自白核與事實相符，本件事證已臻明確，被
    告犯行洵堪認定。
二、按被告丙○○未經宏義公司同意，擅將該公司申請聘僱之菲籍外勞十名，帶至其
    另外承包之德財公司工地無償留用為其搬運模板，核其所為，係違反就業服務法
    第五十三條第三款未經許可留用他人所申請聘僱之外國人之規定，其留用人數為
    十人，應依同法第五十八條第一項後段規定處斷。公訴意旨雖謂：宏義公司之承
    包商均得向公司申請撥派外勞協助工程，且相關工作之內容均由該包商指示，薪
    資亦由公司與包商處理之情，均據證人乙○○證述明確，徵諸被告戊○○復供稱
    ：公司與包商訂約時即會約定包商是否要撥派外勞，若要，則公司會將工資由包
    商申報之單價中扣除，所扣除者即作為工資，但外勞仍均按申請時所報薪資核給
    ，所扣除之款項是算入公司等語，益證宏義公司確有以扣抵工程款之方式，作為
    其撥派外勞與承包商工作之對價，因認被告丙○○係涉犯違反同法第五十三條第
    三款未經許可「聘僱」他人所申請聘僱之外國人之規定云云，然被告丙○○係未
    經宏義公司同意，擅將該公司聘僱之菲籍外勞，帶至其承包之其他工地無償使用
    ，並非宏義公司撥派被告丙○○帶至其他工地使用之事實，業據被告丙○○、戊○○及證人乙○○於本院調查時供證甚明，互核一致，被告丙○○所為核係無償
    之「留用」他人申請聘僱之外勞，公訴意旨上開所認，容有誤解，惟所訴係同一
    事實，論斷處罰法條亦係同條項規定，自無庸變更法條，附此敘明。爰審酌被告
    丙○○未循正常程序合法申請，留用他人申請聘僱之外勞，影響我國就業市場秩
    序之情節、留用外勞人數、時間及其犯後坦承態度等一切情狀，量處如主文所示
    之刑，並諭知易科罰金及易服勞役之折算標準，以資懲儆。
乙、被告宏義公司、戊○○被訴部分：
一、被告宏義公司、戊○○被訴部分公訴意旨如起訴書所載（如附件）。
二、按公訴人認宏義公司負責人即被告戊○○涉有違反就業服務法第五十三條第二款
    以本人名義聘僱外國人為他人工作之犯行，無非以其犯罪事實業據上開外勞於警
    訊中指證明確，並有臨檢記錄表附卷可稽，被告丙○○且迭於偵訊中供認其確有
    帶往外勞工作二天之情事，又宏義公司之承包商均得向公司申請撥派外勞協助工
    程，且相關工作之內容均由該包商指示，薪資亦由公司與包商處理之情，均據證
    人即宏義公司派駐之工地主任乙○○證述明確，徵諸被告戊○○復供稱：公司與
    包商訂約時即會約定包商是否要撥派外勞，若要，則公司會將工資由包商申報之
    單價中扣除，所扣除者即作為工資，但外勞仍均按申請時所報薪資核給，所扣除
    之款項是算入公司等語，益證宏義公司確有以扣抵工程款之方式，作為其撥派外
    勞與承包商工作之對價，若非不然，則以渠等僅係承攬關係之情觀之，宏義公司
    豈有白為其包商工作而不要任何代價之理，又渠等間既係承攬關係，則不論包商
    是否設立商號，其與公司之法人格並非同一，是宏義公司確有為「他人」工作之
    情自明，而該包商既可指示外勞工作內容，又須支付工作之對價，其有「聘僱」
    之情亦明為其論據。惟訊據被告戊○○堅決否認有上開違反就業服務法第五十三
    條第二款以本人名義聘僱外國人為他人工作之犯行，辯稱：宏義公司之青山國中
    興建工程工地事務，係由公司派駐之工地主任乙○○全權處理，公司申請聘僱於
    該工地工作之外勞，亦均係有乙○○負責調派使用，此工地事務細節無須向伊報
    告經其核准，且公司係分層負責，工地主任之上尚有工程部經理、副總經理，而
    伊又不識丙○○，焉有可能直接指示乙○○或同意丙○○將上開十名菲籍外勞帶
    至其他工地工作使用等語。
三、按犯罪事實應依證據認定之，無證據不得推定其犯罪事實，刑事訴訟法第一百五
    十四條定有明文。而所謂證據，係指足以證明被告確有犯罪行為之積極證據而言
    ，該項證據須適於為被告犯罪之證明者，始得採為斷罪之資料（參照最高法院六
    十九年臺上字第四九一三號判例要旨）。經查：
    （一）宏義公司之青山國中興建工程工地事務，係由公司派駐之工地主任乙○○
          全權處理，公司申請聘僱於該工地工作之外勞，亦均係有乙○○負責調派
          使用，此工地事務細節無須向負責人即被告戊○○報告經其核准之事實，
          業經證人乙○○於本院八十九年三月十四日調查時證述屬實。又上開宏義
          公司申請聘僱之十名菲籍外勞，係被告丙○○未告知乙○○，擅自帶出至
          德財公司雙溪堤防加高工程工地搬運模板，並非被告戊○○指示之事實，
          亦經被告丙○○、證人乙○○、甲○等人供證屬實（參見本院八十八年九
          月九日、八十八年十月七日、八十九年三月十四日訊問筆錄），核與被告
          戊○○辯述情節相符，堪見被告戊○○上開所辯，尚非飾卸之虛詞。
    （二）至公訴意旨以證人乙○○證述宏義公司之承包商得向公司申請撥派外勞協
          助工程，且相關工作之內容均由該包商指示，薪資亦由公司與包商處理之
          情等語，以及被告戊○○供稱：公司與包商訂約時即會約定包商是否要撥
          派外勞，若要，則公司會將工資由包商申報之單價中扣除，所扣除者即作
          為工資，但外勞仍均按申請時所報薪資核給，所扣除之款項是算入公司等
          語為據，論證宏義公司確有以扣抵工程款之方式，作為其撥派外勞與承包
          商工作之對價，而認被告戊○○有以扣底工程款方式為對價，指示乙○○
          將上開十名菲籍外勞交由被告丙○○帶至德財公司雙溪堤防工程工地工作
          云云。然查證人乙○○、被告戊○○上開所述，觀諸偵查筆錄所載，係就
          合法管理使用外勞之情形所述，並非坦認有指示同意被告丙○○非法使用
          外勞之情形所言（參見臺灣板橋地方法院檢察署八十八年度偵字第一○三
          七號偵查卷八頁、九頁、七十二頁），此由證人乙○○於偵查中同時否認
          知悉被告丙○○將菲籍外勞帶至其他工地工作之情，可見證人乙○○、被
          告戊○○上開所述，並非就其非法將其公司申請聘僱之外勞，以扣底工程
          款為對價，同意交由丙○○為其工作，公訴意旨援引為證，容有斷章取義
          之誤，稍嫌率斷。
    綜上所述，要難認被告戊○○涉有違反就業服務法第五十三條第二款以本人名義
    聘僱外國人為他人工作之犯行，此外復查無其他積極證據足認被告戊○○確有上
    開之犯行，是本件不能證明被告戊○○犯罪。至被告宏義公司被訴應依就業服務
    法第五十八條第二項規定，科以罰金之刑，然該規定係以法人之代表人、代理人
    、受雇人或其他從業人員，因執行業務犯有同法第五十三條第一款、第二款或第
    三款之罪為要件，始同時對該法人亦科以罰金，是本件被告宏義公司之代表人即
    被告戊○○既不能證明犯有被訴之罪，亦無從對被告宏義公司依上開規定科以罰
    金。從而，被告宏義公司、戊○○自應均為無罪判決之諭知。
據上論斷，應依刑事訴訟法第二百九十九條第一項前段、第三百零一條第一項，就業
服務法第五十八條第一項後段，刑法第十一條前段、第四十一條、第四十二條第二項
、罰金罰鍰提高標準條例第二條，現行法規所定貨幣單位折算新臺幣條例第二條，判
決如主文。
本案經檢察官郭緯中到庭執行職務
中      華      民      國    八十九    年      四      月     十一     日
                                      臺灣板橋地方法院刑事第六庭
                                          法  官  彭  全  曄
右正本證明與原本無異。
如不服本判決應於送達後十日內向本院提出上訴狀。
                                          書記官  梁  宜  庭
中      華      民      國    八十九    年      四月     十七     日
附錄本案論罪科刑法條全文：
就業服務法第五十三條
  雇主不得有左列行為：
  一、聘僱或留用未經許可或許可失效之外國人。
  二、以本人名義聘僱外國人為他人工作。
  三、未經許可聘僱或留用他人所申請聘僱之外國人。
  四、指派所聘僱之外國人從事申請許可以外之工作。
就業服務法第五十八條
  違反第五十三條第一款、第二款或第三款規定，其聘僱或留用人數為一人者，處六
月以下有期徒刑、拘役或科或併科新臺幣九萬元以下罰金；其聘僱或留用人數為二人
以上者，處三年以下有期徒刑、拘役或科或併科新臺幣三十萬元以下罰金。
  法人之代表人、法人或自然人之代理人、受雇人或其他從業人員，因執行業務犯前
項之罪者，除處罰其行為人外，對該法人或自然人亦科以前項之罰金。


司法院資訊處製作；財團法人民間司法改革基金會備份。
